【裁判字號】    99,親,25
【裁判日期】    991012
【裁判案由】    否認婚生子女
【裁判全文】
臺灣苗栗地方法院民事判決                99年度親字第25號
原        告  乙○○
訴訟  代理人  甲○○律師
被        告  丁○○
兼法定代理人  丙○○○
上列當事人間否認婚生子女事件，本院於民國99年9 月28日言詞
辯論終結，判決如下：
    主  文
確認被告丁○○非被告丙○○○自原告受胎所生之子女。
訴訟費用由被告負擔。
    事實及理由
一、原告主張：緣原告與被告丙○○○於民國83年2 月1 日結婚
    ，婚姻關係迄今仍存續中。被告丙○○○於97年7 月12日產
    下被告丁○○，因被告丁○○係在原告與被告丙○○○婚姻
    存續期間所受胎，依法推定為原告之婚生子女，且當時原告
    亦未有任何懷疑，即將被告丁○○辦理婚生子女之戶籍登記
    。惟被告丙○○○於生產後不久，即攜同被告丁○○離家，
    行蹤不明，直至97年11月3 日，原告方查知被告丙○○○與
    訴外人陳信學同居，於原告尋獲並央求其等返家後，被告丙
    ○○○即告知：依被告丁○○之血型判斷，其應非受胎自原
    告之女等語，惟原告尚無法確定其所言之真假，嗣原告於99
    年7 月6 日偕同被告丙○○○、丁○○前往醫院作親子關係
    鑑定，獲悉99年7 月8 日出具之鑑定報告，鑑定結果排除原
    告為被告丁○○親生父親之可能，原告方知悉被告丁○○非
    被告丙○○○自原告受胎所生之子女。爰於法定期限內依民
    法第1063條之規定，訴請確認被告丁○○非被告丙○○○自
    原告受胎所生之婚生子女，並聲明如主文所示。
二、被告則對原告所為陳述及聲明不爭執，並同意鑑定報告之內
    容為真正，坦承目前離家與子女丁○○之生父同居生活於新
    竹市地區等語。
三、按關於認諾及訴訟上自認或不爭執事實之效力規定，於否認
    子女之訴，不適用之，此觀諸民事訴訟法第594 條、第589
    條規定自明。本件被告雖對原告所主張之事實不爭執，然依
    上開法律規定，本院仍須調查證據以資審認原告所主張之事
    實是否為真實，不得逕以被告之認諾及自認即認為原告主張
    之事實為可採，先予敘明。
四、次按，妻之受胎，係在婚姻關係存續中者，推定其所生子女
    為婚生子女；前項推定，如夫妻之一方能證明子女非為婚生
    子女者，得提起否認之訴；但應於夫妻之一方知悉該子女非
    為婚生子女之時起，二年內為之；又稱婚生子女者，謂由婚
    姻關係受胎而生之子女；從子女出生日回溯第一百八十一日
    起至第三百零二日止，為受胎期間；民法第1063條、第1061
    條、第1062條第1 項定有明文。查原告上開主張，業據其提
    出戶籍謄本、受理失蹤人口案件登記表及林口長庚紀念醫院
    99年7 月8 日病解專醫字第24號親子鑑定報告附卷可稽，復
    經本院依職權調閱97年度親字第44號否認婚生子女事件卷宗
    核閱屬實，核與被告丙○○○當庭對原告所為陳述及聲明不
    爭執，並同意鑑定報告之內容為真正，坦承目前離家與子女
    丁○○之生父同居生活於新竹市地區等語相吻合，堪信為真
    。是以，被告丁○○雖於原告與被告丙○○○婚姻存續期間
    受胎，依法應推定為原告之婚生子女，惟審酌前揭證據，顯
    示被告丁○○與原告間並無父子之天然血緣關係，且原告自
    知悉被告丁○○非其親生子女之2 年內即提起否認子女之訴
    ，請求確認被告丁○○非被告丙○○○自原告受胎所生之女
    ，核與前開規定相符，為有理由，應予准許。
五、本件事證已臻明確，兩造其餘攻擊防禦方法及證據，經審酌
    後，核與結論不生影響，爰不一一贅述，附此敘明。
六、訴訟費用負擔之依據：民事訴訟法第78條、第85條第1 項前
    段。
中    華    民    國    99    年    10    月    12    日
                  家事法庭法官 法  官   李麗萍
以上正本係照原本作成
如不服本判決，應於判決送達後20日之不變期間內，向本院提出
上訴狀。如委任律師提起上訴者，應一併繳納上訴審裁判費。
中    華    民    國    99    年    10    月    12    日
                                書記官  曾建和

司法院資訊處製作；財團法人民間司法改革基金會備份。
